臺灣高等法院民事判決
108年度上易字第1292號
上訴人即附  
帶被上訴人  A01                
            張○○              
上  二  人
訴訟代理人  王琛博律師
複  代理人  黃耕鴻律師
被上訴人即  
附帶上訴人  楊正德    
            邱珍珠    
上  二  人
訴訟代理人  巫宗翰律師
上列當事人間請求損害賠償事件，上訴人對於中華民國108年9月
27日臺灣新竹地方法院108年度訴字第366號第一審判決提起上訴
，被上訴人並為附帶上訴，本院於109年3月25日言詞辯論終結，
判決如下：
    主  文
原判決關於命上訴人連帶給付被上訴人丙○○逾新臺幣貳拾陸萬伍
仟壹佰零伍元本息部分，及該部分假執行之宣告，暨命上訴人連
帶負擔訴訟費用之裁判均廢棄。
上開廢棄部分，被上訴人在第一審之訴及假執行之聲請均駁回。
上訴人其餘上訴駁回。
被上訴人之附帶上訴駁回。
第一審關於命上訴人連帶負擔訴訟費用部分及第二審訴訟費用關
於上訴部分，由被上訴人丙○○負擔百分之十三，餘由上訴人連帶
負擔。第二審訴訟費用關於附帶上訴部分，由被上訴人負擔。
    事實及理由
一、被上訴人即附帶上訴人丙○○、甲○○（下合稱被上訴人， 個
    別則以姓名稱之）起訴主張：上訴人即附帶被上訴人A01於
    民國106年2月2日下午2時4分許，騎乘車牌號碼000-0000號
    普通重型機車（下稱系爭0000號機車），自新竹市○區○○街0
    0號路旁欲往南方向朝湳雅街起駛，本應注意在未劃設有慢
    車道之雙向二車道，均應在遵行車道內行駛；在劃有分向限
    制線之路段，不得駛入來車之車道，且起駛前應顯示方向燈
    ，注意前後左右有無障礙或車輛，並應讓行進中之車輛優先
    通行，依當時天候晴、日間自然光線、柏油路面、乾燥、無
    缺陷亦無障礙物、視距良好，客觀上並無不能注意之情事，
    竟未充分注意車道上行進中之車輛並讓其先行，貿然自國華
    街北向路外「新竹市北區行政大樓」前方路外機車停車場由
    東往西方向駛出，至地下停車場出入口前方繪設網狀線之無
    號誌三岔路口與行車管制號誌四岔路口間逆向駛入國華街往
    北方向車道，欲穿越分向限制線左轉彎時，適有丙○○騎乘車
    牌號碼000-000號普通重型機車（下稱系爭000號機車）附載
    甲○○，由南往北方向沿國華街行駛而來，兩車在國華街69號
    前發生擦撞致被上訴人人車倒地，丙○○因而受有右髕骨骨折
    之傷害，甲○○則受有左臀部及左手挫傷之傷害，A01涉犯過
    失傷害罪嫌，經原法院刑事庭以107年度交易字第117號刑事
    判決處拘役55日，如易科罰金，以新臺幣（下同）1,000元
    折算1日確定。A01因過失侵害被上訴人之身體及健康權，應
    就被上訴人所受損害負賠償責任。又A01於本件事故發生時
    為限制行為能力人，上訴人即附帶被上訴人張○○（與A01合
    稱上訴人，個別則以姓名稱之）為A01之法定代理人而應負
    連帶賠償責任。爰依民法第184條第1項前段、第2項、第187
    條第1項前段規定，請求上訴人連帶給付丙○○醫療費用2萬57
    3元、增加生活上需要費用4,433元、看護費用1萬5,400元、
    不能工作損失9萬6,000元、精神慰撫金50萬元，合計63萬6,
    406元；連帶給付甲○○醫療費用1,354元、增加生活上需要費
    用4,433元、系爭000號機車修復費用1,761元、精神慰撫金2
    0萬元，合計20萬7,548元，暨均加計自起訴狀繕本送達翌日
    起算之法定遲延利息等語。（原審判決上訴人應連帶給付丙
    ○○30萬5,605元本息；連帶給付甲○○3萬3,115元本息，而駁
    回被上訴人其餘之訴。上訴人就其敗訴部分聲明不服，提起
    上訴，被上訴人則就其敗訴部分聲明不服，提起附帶上訴）
    。並於本院聲明：㈠答辯聲明：上訴駁回。㈡附帶上訴聲明：
    ⒈原判決不利於被上訴人部分廢棄。⒉上訴人應再連帶給付丙
    ○○、甲○○各33萬801元、17萬4,433元，及均自起訴狀繕本送
    達翌日起至清償日止，按週年利率5%計算之利息。
二、上訴人則以：丙○○應舉證證明本件事故發生前其確有工作及
    實際收入，始得請求不能工作損失。縱依行政院主計總處（
    下稱主計處）統計資訊作為本件計算標準，4萬5,000元亦為
    被上訴人經營豬肉攤販共同且最多之收入總頷，而非丙○○個
    人收入。又被上訴人請求之精神慰撫金總額過高，應予酌減
    ，且被上訴人刻意不領取強制汽車責任保險理賠金，不應將
    該保險理賠金罹於時效之不利益強加於上訴人等語，資為抗
    辯。並於本院聲明：㈠上訴聲明：⒈原判決不利於上訴人部分
    廢棄。⒉上開廢棄部分，被上訴人在第一審之訴及假執行之
    聲請均駁回。㈡附帶上訴答辯聲明：附帶上訴駁回。
三、兩造不爭執事項：
  ㈠A01於106年2月2日下午2時4分許騎乘系爭0000號機車，自新
    竹市○區○○街00號路旁欲往南方向朝湳雅街行駛，與丙○○騎
    乘系爭000號機車附載甲○○，由南往北方向沿國華街行駛而
    來，兩車在國華街69號前發生碰撞，丙○○因而受有右髕骨骨
    折、甲○○則受有左臀部及左手挫傷之傷害。
  ㈡A01就本件事故發生有過失，致使被上訴人受傷，經原法院刑
    事庭以107年度交易字第117號刑事案件判處拘役55日，如易
    科罰金，以1,000元折算1日確定在案。
　㈢本件事故發生時，張○○為A01之法定代理人。
　㈣被上訴人並未因本件事故請領強制汽車責任保險理賠金。
　㈤甲○○因本件事故支出系爭000號機車修復費用3,210元（工資
    費用1,600元、零件費用1,610元）。
　㈥上訴人不爭執丙○○因本件事故支出醫療費用2萬573元、增加
    生活上需要費用2,632元、看護費用1萬5,400元；甲○○因本
    件事故支出醫療費用1,354元、系爭000號機車修復費用1,76
    1元。
四、被上訴人主張其得請求上訴人連帶賠償丙○○、甲○○因本件事
    故所損害各63萬6,406元、20萬7,548元等語，為上訴人所否
    認，並執前詞置辯。經查：
　㈠A01就本件事故有無過失?被上訴人所受之傷害與A01之過失行
    為間有無相當因果關係？
　　按因故意或過失，不法侵害他人之權利者，負損害賠償責任
    ，民法第184條第1項前段定有明文。又起駛前應顯示方向燈
    ，注意前後左右有無障礙或車輛行人，並應讓行進中之車輛
    行人優先通行。汽車在未劃設慢車道之雙向二車道行駛時，
    在劃有分向限制線之路段，不得駛入來車之車道內，亦為道
    路交通安全規則第89條第1項第7款、第97條第1項第2款所明
    定。本件A01於106年2月2日下午2時4分許騎乘系爭0000號機
    車自新竹市○區○○街00號路旁欲往南方向朝湳雅街起駛，本
    應注意在未劃設有慢車道之雙向二車道，均應在遵行車道內
    行駛；在劃有分向限制線之路段，不得駛入來車之車道，且
    起駛前應顯示方向燈，注意前後左右有無障礙或車輛，並應
    讓行進中之車輛優先通行，依當時天候晴、日間自然光線、
    柏油路面、乾燥、無缺陷亦無障礙物、視距良好，客觀上並
    無不能注意之情事，竟未充分注意車道上行進中之車輛並讓
    其先行，即貿然自國華街北向路外「新竹市北區行政大樓」
    前方路外機車停車場由東往西方向駛出，至地下停車場出入
    口前方繪設網狀線之無號誌三岔路口與行車管制號誌四岔路
    口間逆向駛入國華街往北方向車道，欲穿越分向限制線左轉
    彎時，適有丙○○騎乘系爭000號機車附載甲○○，由南往北方
    向沿國華街行駛而來，兩車在國華街69號前發生擦撞致被上
    訴人人車倒地，丙○○因而受有右髕骨骨折之傷害，甲○○則受
    有左臀部及左手挫傷之傷害，A01涉犯過失傷害罪嫌，經原
    法院刑事庭以107年度交易字第117號刑事判決處拘役55日，
    如易科罰金，以1,000元折算1日確定，為上訴人所不爭，並
    有上開刑事判決、106年6月5日南門綜合醫院出具之診斷證
    明書等件在卷可稽（原法院108年度竹司調字第49號卷第50
    至54頁）。足認A01自上開停車場逆向駛入國華街往北方向
    車道，欲跨越分向限制線左轉彎時，未充分注意丙○○騎乘系
    爭000號機車附載甲○○直行而來，並讓其先行，以致本件事
    故發生，A01對本件事故應負過失責任。又本件事故造成被
    上訴人受有上開傷害，且與A01之過失駕車行為間有相當因
    果關係，A01應對被上訴人負過失傷害之損害賠償責任。
  ㈡被上訴人請求上訴人負連帶賠償責任，有無理由? 
    按無行為能力人或限制行為能力人，不法侵害他人之權利者
    ，以行為時有識別能力為限，與其法定代理人連帶負損害賠
    償責任，民法第187條第1項前段定有明文。本件A01過失駕
    車行為發生本件事故，以致被上訴人受有上開傷害，應負侵
    權行為損害賠償責任，已如前述。又A01係86年8月29日生，
    於本件事故發生即106年2月2日時尚未成年，為限制行為能
    力人，張○○於事發當時為A01之法定代理人，有全戶基本資
    料在卷可憑（原法院107年度交附民字第316號卷第10頁），
    且A01於上述不法行為時有識別能力，依前揭規定，張○○應
    與A01對被上訴人負連帶賠償之責。故被上訴人主張A01與張
    ○○就其因本件事故所受損害負連帶賠償責任，洵屬有據。
  ㈢被上訴人得請求上訴人連帶賠償之項目及金額若干?
　⒈按不法侵害他人之身體或健康者，對於被害人因此喪失或減
    少勞動能力或增加生活上之需要時，應負損害賠償責任。不
    法侵害他人之身體、健康、名譽、自由、信用、隱私、貞操
    ，或不法侵害其他人格法益而情節重大者，被害人雖非財產
    上之損害，亦得請求賠償相當之金額。民法第193條第1 項
    、第195條第1項前段定有明文。
　⒉就丙○○請求賠償之項目及金額審酌如下：
　⑴醫療費用部分：
　　丙○○主張其已支出醫療費用總計2萬573元，業據提出南門綜
    合醫院之醫療費用收據、台灣大學醫學院附設新竹分院之醫
    療費用收據為憑（前揭竹司調字卷第55至58頁），且為上訴
    人所不爭，故丙○○請求上訴人連帶賠償醫療費用2萬573元，
    應屬可採。
  ⑵增加生活上需要費用部分：
　　丙○○主張其因本次事故支出計程車資及購買紗布墊等物品而
    增加生活上需要費用4,433元等語，並提出車資證明、收據
    、發票為證( 前揭竹司調字卷第59至73頁)。上訴人對於丙○
    ○請求附表編號5、6、17、18、19、20、21、22、23、24、2
    5、26、27、28所示至醫院就診往返車資不爭執，且丙○○前
    開搭乘日期與其因本件事故所受傷害就醫日期互核相符，故
    丙○○請求前開交通費2,120元(145元+145元+145元+145元+26
    5元+145元+145元+140元+140元+145元+140元+140元+140元+
    140元=2,120元)，即屬有據。至丙○○請求附表編號1、2、3
    、9至16、30、31所示之計程車資，核與其就醫日期不符，
    自難認係其因本件事故所生必要支出，不應准許。又丙○○請
    求附表編號4、8及編號32其中棉棒部分之醫療用品費用96元
    、366元、50元，合計512元部分，為上訴人所不爭，應予准
    許。另丙○○請求附表編號7、29、33及編號32其中除疤乳膏
    部分630元、1,620元、1,620元、450元等費用部分，固據提
    出統一發票、收據等件為證。然106年3月9日於太平洋SOGO
    百貨新竹巨城店支出之630元(即附表編號7，前揭竹司調字
    卷第62頁)，其發票上未記載品名；另附表編號29、33購買
    除疤凝膠各1,620 元、編號32購買除疤乳膏450元(前揭竹司
    調字卷第32頁），均係家庭常備外用藥物，丙○○既已循正規
    醫療途徑至各醫療院所就診接受治療，復未舉證證明該等支
    出係醫囑所建議為恢復其傷勢所必須之支出，難認該等支出
    與本件事故間有相當因果關係，丙○○此部分請求，即屬無據
    。故丙○○請求上訴人連帶賠償增加生活上需要費用2,632元
    （2,120元+512元=2,632元），核屬有據，逾此範圍之請求
    ，則無理由。
　⑶看護費用部分：
　　按親屬間之看護，縱因出於親情而未支付該費用，然其所付
    出之勞力，顯非不能以金錢為評價，此種基於身分關係之恩
    惠，自不能加惠於加害人，而應比照一般看護情形，認被害
    人受有相當看護費之損害命加害人賠償。丙○○因本件事故受
    有右髕骨骨折之傷害，並於106年2月2日至2月6 日住院，行
    內固定手術；106 年4月15日至4 月16日行拔釘手術，需全
    日看護，出院後不需看護，有門綜合醫院108年6月10日(108
    )南綜醫字第466號函在卷可稽（原審卷第29頁），丙○○主張
    其因本件事故所受傷害於上開2次住院期間均有僱請全日看
    護之必要，應為可採。又南門綜合醫院看護費用全日為每日
    2,200元，半日為每日1,200元，有該院上開回函附卷可佐（
    原審卷第29頁）。則丙○○請求2次住院期間共7日之全日看護
    費合計1萬5,400元(2,200元X7日=15,400) ，核屬有據。
　⑷工作損失部分：
　　丙○○主張其於本件事故發生前經營豬肉攤販，因本件事故受
    傷無法工作，業據證人即甲○○之弟邱坤富於原審證稱：丙○○
    與其妻甲○○於本次事故發生前於錦華市場共同經營販賣豬肉
    攤位多年，丙○○負責剝骨、切豬肉等工作，甲○○則在該攤位
    前面照顧生意應付客人及接洽貨源，後來丙○○發生本件事故
    受傷後，就叫其去該攤位幫忙，早上4點到12點，負責剝骨
    、切豬肉、送貨等工作，大約幫忙6個月等語（原審卷第208
    至209、211至212頁），及證人即被上訴人經營豬肉攤位隔
    壁攤商乙○○於本院證稱：被上訴人在錦華市場賣豬肉已經很
    多年，丙○○每天早上約3、4點到攤位處理豬肉，甲○○則負責
    販賣豬肉，丙○○因本件事故受傷後，約有半年時間沒有到市
    場，邱坤富來幫忙甲○○處理豬肉及送貨等語（本院卷第154
    至156頁）。經核證人邱坤富與乙○○所證述內容大致相符，
    是丙○○主張其於本件事故發生前與甲○○在錦華市場經營販賣
    豬肉攤位，且因本件事故受傷無法工作，堪予採信，上訴人
    抗辯丙○○並未因本件事故受有不能工作之損失云云，要無可
    取。再者，丙○○因本件事故受傷至南門綜合醫院就診，於10
    6年2月2日至2月6日住院，行內固定手術；106年4月15日至4
    月16日行拔釘手術，無法工作期間約2個月，已如前述（原
    審卷第29頁），足認丙○○於本件事故發生即106年2月2日後
    ，有2個月無法工作，且其於106年4月15日至4月16日至南門
    綜合醫院行拔釘手術亦無法工作。又丙○○主張其每日給付邱
    坤富薪資2,000元，其因本件事故受傷無法工作期間之工作
    損失應為9萬6,000元等語，固以薪資袋、證人邱坤富之證詞
    為據（前揭竹司調字卷第75至76頁、原審卷第209至210頁）
    。然證人邱坤富於原審證稱：其係短期幫忙，每天跟甲○○拿
    薪資2,000元，但甲○○把1個月給的錢記在薪資袋上，要其簽
    收等語（本院卷第210頁）。觀諸上開薪資袋所示，僅記載1
    06年2月、3月、4月、5月、6月、7月工資總額分別為3萬8,0
    00元、5萬4,000元、4萬8,000元、5萬元、4萬8,000元、5萬
    元，均未見註明邱坤富每月實際出勤日期，有該薪資單在卷
    可佐（前揭竹司調字卷第75至76頁），且證人邱坤富已證稱
    其係向甲○○每日領薪，則其本無須於月結薪資單簽名確認，
    則上開薪資袋與證人邱坤富實際領取薪資是否相符，即非無
    疑。再者，證人邱坤富於原審證稱：該攤位一般每日賣1頭
    豬，大約每日可以賺4,000元等語（原審卷第209、212至213
    頁）。則證人邱坤富每日領取薪資2,000元即達該攤位營收
    利潤之一半，核與短期僱工之薪資常情有違，自難信為真實
    。考量丙○○對於其經營銷售豬肉攤販之每月收入金額未能提
    出相關帳冊或存款資料以資證明，而依主計處107年攤販經
    營概況調查統計結果所示，107年攤販全年營業收入為5,395
    億元，生鮮肉類平均每攤全年營業收入為379萬9,000元，利
    潤為85萬3,000元(原審卷第235頁)，依此計算，生鮮肉類攤
    販每攤利潤占其營業收入比例約為22.5%(853,000÷3,799,00
    0≒0.225 )，另參酌被上訴人經營之攤位為商業登記法第5條
    規定免申請登記小規模商業，復依財政部75年7月12日發布
    之使用統一發票之銷售額標準規定，營業人使用統一發票銷
    售額標準為平均每月20萬元等情，故丙○○經營販售豬肉攤位
    以每月平均收入20萬元，每月利潤比例22.5%計算，每月利
    潤應為4萬5,000元(200,000元X22.5%=45,000元)。又被上訴
    人共同經營販賣豬肉攤位，則該攤位之利潤應由被上訴人平
    均分配，故丙○○因本件事故受傷無法工作期間之工作損失應
    為4萬6,500元【（45,000元÷2人×2個月）+（45,000元÷2人÷
    30日X2日）=46,500元 】，逾此範圍之請求，則屬無據。
  ⑸精神慰撫金部分：
    按不法侵害他人之人格權，被害人受有非財產上損害，請求
    加害人賠償相當金額之慰撫金時，法院對於慰撫金之量定，
    應斟酌實際加害情形、所造成之影響、被害人痛苦之程度、
    兩造之身分地位經濟情形及其他各種狀況，以核定相當之數
    額。丙○○係28年10月9日生，於本件事故發生時即106年2月2
    日已年滿78歲，因本件事故受有右髕骨骨折之傷害，在精神
    上必感到莫大痛苦，則丙○○請求上訴人連帶賠償非財產上損
    害，自屬有據。又丙○○於本件事故發生時已屆高齡，本件事
    故發生前為自營豬肉攤販，106年度所得3,441元、財產總額
    5萬5,000元；而A01為大學肄業，現入伍當兵，106年度所得
    13萬9,172 元、財產總額460萬9,848 元；張○○為大學畢業
    ，106年度所得36萬508元、財產總額753萬982 元，有稅務
    電子閘門財產所得調件明細表附卷可稽( 前揭竹司調字卷第
    7至8、12至13、18至20頁) ，原審審酌兩造之身分、地位、
    經濟能力、丙○○所受傷害、A01過失程度等一切情狀，認丙○
    ○得請求之非財產上損害以18萬元為適當，並無不合。上訴
    人雖抗辯參酌本院107年度訴易字第91號判決，該案原告為
    左腓骨骨折，該案被告亦遭刑事判決拘役55日，而該案僅判
    准非財產上損害5,586元，原判決酌定丙○○得請求之非財產
    上損害為18萬元，顯有過高，且被上訴人刻意不領取強制汽
    車責任保險理賠金，不應將該保險理賠金罹於時效之不利益
    強加於上訴人云云。然丙○○因本件事故所受傷勢與本院107
    年度訴易字第91號不同，且具體個案情節容有差異，自難比
    附援引，又被上訴人是否領取強制汽車責任保險理賠金僅涉
    及被上訴人請求上訴人賠償總額應否扣除該保險理賠金之問
    題，尚難據此作為精神慰撫金數額之判斷基準，上訴人此部
    分所辯，均非可採。
　⒊就甲○○請求賠償之項目及金額審酌如下：　　　
　⑴醫療費用部分：
　　甲○○主張其因本次事故支出醫療費用合計1,354 元，業據提
    出南門綜合醫院醫療費用收據、吳雨圭診所門診收據、康宸
    中醫診所門診掛號費收據等件為證（前揭竹司調字卷第79至
    87頁），且為上訴人所不爭，是甲○○請求上訴人連帶賠償醫
    療費用1,354元，核屬有據。
　⑵增加生活上需要費用部分：
　　甲○○主張其因本件事故增加生活上需要費用4,433 元等語，
    固據提出車資證明、收據、發票為證（前揭竹司調字卷第59
    至61、63至72頁）。惟甲○○因本件事故受有左臀部及左手挫
    傷之傷害，並未住院，毋須他人看護，該傷勢1個月應可復
    原，有南門綜合醫院診斷證明書、門綜合醫院108年6月10日
    (108)南綜醫字第466號函在卷可憑（前揭竹司調字卷第54頁
    、原審卷第29頁）。參以證人即甲○○之弟邱坤富於原審證稱
    ：甲○○從106年2月3日就自行騎機車到錦華市場與其一起賣
    豬肉，並負責在攤位前面照顧生意，應付客人，如有賣不完
    的豬肉，甲○○會把豬肉載回家冰凍等語(原審卷第208、209
    、210頁)，衡酌甲○○所受傷勢及復原情形，尚無搭乘計程車
    就醫之必要，則甲○○請求附表編號1至3、5至6、9至28、30
    至31所示之計程車資，即屬無據。又附表編號4 、7 、8 、
    29、32、33所示增加生活上需要費用部分，經核各該發票及
    收據所載品名為透氣膠帶、紗布墊、除疤凝膠、棉棒、除疤
    乳膏、舒達美凝膠等，均非復原甲○○傷勢所需。從而，甲○○
    請求增加生活上需要費用4,433 元，即非有據，不應准許。
　⑶系爭000號機車修復費用部分：
　　按物被毀損時，被害人除得依據民法第196 條請求賠償外，
    並不排除民法第213條至第215條之適用，依民法第196條請
    求賠償物被毀損所減少之價額，得以修復費用為估定之標準
    ，但以必要者為限( 例如：修理材料以新品換舊品，應予折
    舊)。甲○○主張其因A01過失駕車行為致其所有系爭000號機
    車毀損，支出零件費用1,610元、工資費用1,600 元，共計3
    ,210 元等情，業據提出統一發票及估價單為證（前揭竹司
    調字卷第77頁、原審卷第139頁) ，堪認上開零件及工資費
    用確係修復系爭000號機車所必要。惟系爭000號機車為100
    年8月出廠，有公路監理電子閘門查詢資料附卷可佐( 原審
    卷第11頁)。關於零件更新費用之請求，既以新材料更換舊
    材料，自應以扣除按電梯設備使用年限計算折舊後之費用為
    限（最高法院77年度第9次民事庭會議決議㈠參照）。依行政
    院所發布之固定資產耐用年數表及固定資產折舊率表，機械
    腳踏車之耐用年數為3年，依定率遞減法每年應折舊千分之5
    36，其最後1年之折舊額，加歷年折舊累計額，其總和不得
    超過該資產成本原額之10分之9。系爭000號機車至本件事故
    發生時即106年2月2日止，其實際使用期間已逾3年，依上開
    定率遞減法計算零件之折舊，其扣除折舊後之零件修復費用
    應為161元（1,610元X1/10=161元），加計工資1,600元，甲
    ○○得請求上訴人連帶賠償系爭000號機車修復費用應為1,761
    元（161元+1,600元=1,761元)，其此部分請求，洵屬有據，
    應予准許。
　⑷精神慰撫金部分：
　　甲○○因本件事故受有左臀部及左手挫傷之傷害，在精神上必
    感到痛苦，則甲○○請求上訴人連帶賠償非財產上損害，自屬
    有據。又甲○○係38年4月20日生，於本件事故發生即106年2
    月2日已年滿68歲，本件車故發生前與丙○○共同經營豬肉攤
    位，106年度所得3萬8,755元、財產總額702萬8,615 元，有
    稅務電子閘門財產所得調件明細表附卷可稽(前揭竹司調字
    卷第9至10頁)。而A01為大學肄業，目前入伍當兵，106年度
    所得13萬9,172元、財產總額460萬9,848元；張○○為大學畢
    業，106年度所得36萬508元、財產總額753萬982 元，復如
    前述。是原審審酌兩造之身分、地位、經濟能力、甲○○所受
    傷害及A01過失程度等一切情狀，認甲○○得請求之非財產上
    損害以3萬元為適當，尚無違誤。又本院107年度訴易字第91
    號具體個案情節與本件容有差異，尚難比附援引，而被上訴
    人是否領取強制汽車責任保險理賠金僅涉及被上訴人請求上
    訴人賠償總額應否扣除該保險理賠金之問題，不得作為精神
    慰撫金數額之判斷基準，均如前述，上訴人執此抗辯原審酌
    定之甲○○得請求之非財產上損害為3萬元顯然過高，自非可
    採。
　⒋綜上，丙○○因本件事故所受之損害為26萬5,105元（醫療費用
    20,573元+增加生活上需要費用2,632元＋不能工作損失46,50
    0元＋看護費用15,400元＋精神慰撫金180,000 元=265,105元
    ）；甲○○因本件事故所受之損害為3萬3,115元（醫療費用1,
    354 元+機車修復費用1,761元+精神慰撫金30,000元＝33,115
    元）。
五、綜上所述，被上訴人依侵權行為之法律關係，請求上訴人連
    帶給付丙○○、甲○○各26萬5,105元、3萬3,115元，及均自刑
    事附帶民事訴訟起訴狀繕本送達翌日即107年12月18日（前
    揭附民卷第3、5頁）起至清償日止，按週年利率5%計算之利
    息，為有理由，應予准許，逾此範圍之請求，則無理由，不
    應准許。原審就超過上開應予准許部分，為上訴人敗訴之判
    決，尚有未洽。上訴意旨指摘原判決此部分不當，求予廢棄
    改判，為有理由，爰由本院予以廢棄改判如主文第2項所示
    。至上開應予准許部分及原審駁回被上訴人其餘請求部分，
    原審為上訴人、被上訴人敗訴之判決，均無不合。上訴人上
    訴意旨、被上訴人附帶上訴意旨各就其上開敗訴部分指摘原
    判決不當，求予廢棄改判，均無理由，應駁回其上訴及附帶
    上訴。
六、本件事證已臻明確，兩造其餘攻擊防禦方法及所提證據，經
    審酌，核與本件判決結果不生影響，爰不再逐一論列，附此
    敘明。
七、據上論結，上訴人之上訴為一部有理由，一部無理由，被上
    訴人之附帶上訴為無理由，依民事訴訟法第450 條、第449 
    條第1項、第79條、第78條、第85條第1項前段、第2項，判
    決如主文。
中　　華　　民　　國　　109 　年　　4 　　月　　8 　　日
                    民事第十二庭 
                        審判長法  官  陳秀貞
                              法  官  蔡世芳
                              法  官  林哲賢
正本係照原本作成。
不得上訴。
中　　華　　民　　國　　109 　年　　4 　　月　　8 　　日
　　　　　　　　　　　　　    書記官  陳盈真